臺灣臺北地方法院刑事裁定　
110年度聲判字第274號
聲  請  人  林俊劦

代  理  人  錢裕國律師
被      告  錢永安


上列聲請人因被告詐欺案件，不服臺灣高等檢察署110年度上聲
議字第8297號駁回再議之處分（原不起訴處分案號：臺灣臺北地
方檢察署110年度偵字第12891號），聲請交付審判，本院裁定如
下：
    主  文
聲請駁回。
    理  由
一、按告訴人不服上級檢察署檢察長或檢察總長認再議無理由而
    駁回之處分者，得於接受處分書後10日內委任律師提出理由
    狀，向該管第一審法院聲請交付審判；又按法院認為交付審
    判之聲請不合法或無理由者，應駁回之，刑事訴訟法第258
    條之1、第258條之3第2項前段分別定有明文。查本件聲請人
    即告訴人林俊劦（下稱聲請人）以被告錢永安、陳楷鈞、林
    宸逸涉犯詐欺案件而提起告訴，嗣經臺灣臺北地方檢察署（
    下稱臺北地檢署）檢察官偵查終結，於民國110年9月17日以
    110年偵字第12891號為不起訴處分。聲請人針對被告錢永安
    部分不服，向臺灣高等檢察署（下稱高檢署）聲請再議，經
    高檢署檢察長認聲請人之再議為無理由，於110年10月25日
    處分書駁回其再議，上開再議駁回處分書於110年11月3日向
    聲請人送達等情，業經本院依職權調閱上開偵查卷宗全卷核
    閱無誤；又聲請人係於110年11月12日委任律師具狀向本院
    提出本件交付審判之聲請，有刑事交付審判聲請狀首頁之本
    院收狀戳記印文及委任狀在卷可稽，是本件之聲請程式自屬
    合法，合先敘明。
二、原告訴意旨及聲請交付審判意旨略以：被告前曾告知聲請人
    需時間處理而得出售聲請人原所有之牌位及塔位，嗣後更向
    聲請人告知持有如意軒塔位，有利於出售聲請人原所有之牌
    位及塔位，乃基於不法所有之詐欺意圖鼓吹聲請人可向其購
    買如意軒塔位，聲請人乃陷於錯誤誤信被告前開所述，於10
    7年10月19日給付新臺幣（下同）56萬元予被告，並於107年
    10月24日取得4個如意軒塔位使用權狀。聲請人固有自被告
    或他人處購得如意軒塔位、牌位及骨灰罈，惟該等物均乏人
    問津，實不具交易價值或屬價值低廉之物，毫無轉售獲利機
    會，如非被告假借塔位市價將高漲而有獲利空間，且持有較
    多塔位較易獲得買家青睞之話術，遊說聲請人購入多個靈骨
    塔位，再以有買家欲承購聲請人手上所持有之塔位，抑或出
    售塔位交易需預繳稅金等話術，致使聲請人誤信有交易之事
    並交付稅金，最終就被告部分聲請人交付56萬元，原處分漏
    未調查告訴事實，並與實情相悖，具認事用法之違誤。又上
    述如意軒塔位之永久使用權狀發狀單位係展雲事業股份有限
    公司（下稱展雲公司），而展雲公司負責人業已自首其販賣
    靈骨塔方式進行吸金，且該名負責人及員工已遭搜索約談，
    可證塔位確不具價值，聲請人財產上受有鉅額損害，原處分
    認聲請人未受損害乙節，應有違誤。再者，被告詐術手法乃
    養、套、殺之方式，其確有詐欺犯意及犯行，更與其他靈骨
    塔詐騙案之手法如出一轍，益證被告確以「可低價購買塔位
    使用權狀後再高價賣出」之詐術進行詐欺。為此，爰依法聲
    請交付審判等語。
三、按刑事訴訟法第258條之1規定聲請人得向法院聲請交付審判
    ，係對於「檢察官不起訴或緩起訴裁量權」制衡之一種外部
    監督機制，法院僅就檢察官所為不起訴或緩起訴之處分是否
    正確加以審查，以防止檢察機關濫權，依此立法精神，同法
    第258條第3項規定法院審查聲請交付審判案件時「得為必要
    之調查」，其調查證據之範圍，自應以偵查中曾顯現之證據
    為限，不可就聲請人新提出之證據再為調查，亦不可蒐集偵
    查卷以外之證據。除認為不起訴處分書所載理由違背經驗法
    則、論理法則或其他證據法則，否則不宜率予裁定交付審判
    。且法院裁定交付審判，即如同檢察官提起公訴，使案件進
    入審判程式，是法院裁定交付審判之前提，必須偵查卷內所
    存證據已符合刑事訴訟法第251條第1項規定「足認被告有犯
    罪嫌疑」，檢察官應提起公訴之情形，亦即該案件已經跨越
    起訴門檻，否則，縱或法院對於檢察官所認定之基礎事實有
    不同判斷，但如該案件仍須另行蒐證偵查，始能判斷應否交
    付審判者，因交付審判之審查制度並無如同再議救濟制度得
    為發回原檢察官續行偵查之設計，法院仍應依同法第258條
    之3第2項前段規定，以聲請無理由而裁定駁回。
四、聲請人以前揭聲請意旨聲請交付審判，經本院依職權調閱臺
    北地檢署110年度偵字第12891號不起訴處分書、高檢署110
    年度上聲議字第8297號駁回再議處分書及其相關卷宗後，認
    聲請人之聲請為無理由，分述如下：
  ㈠聲請人於107年10月19日給付56萬元予被告，並於107年10月2
    4日取得展雲事業股份有限公司所發之如意軒塔位使用權狀4
    張等情，有第一商業銀行匯款申請書、被告收據、蓬萊陵園
    墓地型商品永久使用權狀（權狀編號：G05BI001769）、蓬
    萊陵園墓地型商品永久使用權狀（權狀編號：G05BI001771
    ）、蓬萊陵園墓地型商品永久使用權狀（權狀編號：G05BI0
    01868）、蓬萊陵園墓地型商品永久使用權狀（權狀編號：G
    05BI001770）等件在卷可佐（見偵20083卷第7、14頁、第42
    至46頁），並有展雲事業股份有限公司109年12月11日(109)
    展管字第236號函暨殯葬商品客戶服務申請同意書、蓬萊陵
    園墓地型商品永久使用權狀附卷可佐（見偵20083卷第57至5
    8、117至123頁），是此部分堪認為真實。
  ㈡聲請交付審判意旨固主張被告以前開話術對聲請人施用詐術
    ，致其陷於錯誤云云，惟被告於偵查中供稱：我與聲請人接
    洽時，聲請人手上已經持有塔位而非美生股票，當時有建議
    聲請人把原本持有的塔位升級成如意軒塔位，因為當時聽說
    在市場需求量比率中，如意軒塔位需求量較高，而我一開始
    確實有要幫聲請人賣塔位，但因為要念書而離職就由公司接
    手聲請人的交易案，後續狀況就不清楚等語（見偵12891卷
    第9頁），被告始終未承認其曾向聲請人保證塔位必然獲利
    或必然可轉售等節，觀諸全卷證，聲請人亦始終未能提出具
    體事證以證明被告施用詐術之舉止，則在無其他補強證據之
    情形下，自無從僅憑聲請人單一指述，遽認被告有聲請人指
    述之詐欺行為。
  ㈢況依聲請人於偵查時之陳述：被告說我手上祥雲觀4個塔位和
    牌位，再搭配如意軒的塔位和牌位，會更加好賣，我就向被
    告購買4個如意軒塔位；被告講得比較婉轉，說其手上有很
    多客戶，要先比對一下他們的需求和我手上現有東西進行搭
    配，才會成交等語（見偵20083卷第53頁背面）。是依聲請
    人之指述，聲請人向被告購買如意軒塔位時，被告亦無任何
    保證已有買家和轉售利益之行為，就整個交易過程未見被告
    有何「故意示以不實之事」之行為，聲請人應可出於自由意
    志綜合評估交易獲利因素（含購入價格、交易風險、可否轉
    賣獲取價差等各項因素），決定是否向被告購買塔位，單以
    聲請人所指稱之上開陳述，何以必然構成施以詐術陷於錯誤
    之詐欺行為，顯有疑義。
  ㈣又被告收受聲請人所交付之款項後，已依約交付如意軒塔位
    之永久使用權狀，業如前述，主觀上更難認被告有不法所有
    意圖之存在，縱聲請人事後無法找到買家出售塔位或塔位市
    價並無高漲，既無事證可證被告有向聲請人保證上情，即應
    屬聲請人投資商品的正常風險範疇，無論盈虧均應自負其責
    ，無其他補強證據下，自無從以此推認被告自始於交易之初
    即有客觀上施用詐術之行為。至展雲公司是否涉有詐欺吸金
    抑或與其他靈骨塔詐騙案手法相同等情，無從據以作為不利
    被告之認定，亦無從作為本案之補強證據，難認被告涉犯詐
    欺罪責。
五、綜上所述，臺北地檢署檢察官所為原不起訴處分及高檢署檢
    察長駁回再議聲請之處分，已就聲請人於偵查時、再議時提
    出之告訴理由予以斟酌，並細加論述所憑證據及其認定之理
    由，經核原處分書所載證據取捨及事實認定之理由，尚無違
    背經驗法則或論理法則之情事，依據前開規定，原檢察官及
    高檢署檢察長以被告犯罪嫌疑均不足，分別予以不起訴處分
    及駁回再議之聲請，認事用法，均無不當，且依現有卷存證
    據所能證明被告涉犯聲請人所指之犯罪嫌疑，尚不足以跨過
    起訴門檻，揆諸上揭說明，本件聲請人聲請交付審判，為無
    理由，應予駁回。
六、爰依刑事訴訟法第258條之3第2項前段規定，裁定如主文
中　　華　　民　　國　　111 　年　　3 　　月　　7 　　日
　　　　　　　　　刑事第十八庭  審判長法　官　宋雲淳
　　　　　　　　　　　　　　　　　　　法　官　魏小嵐
　　　　　　　　　　　　　　　　　　　法　官　范雅涵
以上正本證明與原本無異。
本裁定不得抗告。
　　　　　　　　　　　　　　　　      書記官　楊文祥
中　　華　　民　　國　　111 　年　　3 　　月　　7 　　日